【裁判字號】    98,台上,6365
【裁判日期】    981029
【裁判案由】    違反毒品危害防制條例
【裁判全文】
最高法院刑事判決            九十八年度台上字第六三六五號
上  訴  人  台灣高等法院檢察署檢察官
被      告  甲○○
上列上訴人因被告違反毒品危害防制條例案件，不服台灣高等法
院中華民國九十八年六月二十三日第二審更審判決（九十八年度
上更(二)字第一０六號，起訴案號：台灣台北地方法院檢察署八十
九年度偵字第二二四三二號、九十年度偵緝字第三八八號），提
起上訴，本院判決如下：
    主  文
原判決撤銷，發回台灣高等法院。
    理  由
本件原判決以公訴意旨略以：被告甲○○基於概括之犯意，自民
國八十九年九月二十七日起，連續多次至台北市○○○路○段七
九０巷六十二弄四號胡光輝住處附近，以每兩新台幣（下同）二
萬二千元之價格，販賣安非他命予胡光輝施用。嗣經警於同年十
一月九日下午五時二十分許，在台北市○道路九十四巷二十一之
一號查獲，並扣得安非他命三包（毛重共八．二一公克、淨重共
七公克）等物，因認被告涉犯毒品危害防制條例第四條第二項之
販賣第二級毒品罪嫌。經審理結果，以不能證明被告犯罪，因而
撤銷第一審該部分之科刑判決，改判諭知被告無罪。固非無見。
惟按：(一)證據之證明力固由法院自由判斷，但其判斷不能違反經
驗法則與論理法則，否則其自由判斷之職權行使，即與採證法則
有違。又供述證據，如須以補強證據證明確與事實相符者，其所
謂「補強證據」，係指除該供述本身外，其他足以佐證該供述確
具有相當程度真實性之證據而言，且所補強者，不以事實之全部
為必要，祇須因補強證據與該供述相互印證，依社會觀念，足使
犯罪事實獲得確信者，即足當之。原判決以：公訴人指訴被告涉
嫌販賣安非他命予胡光輝之事實，乃單憑為警查獲施用安非他命
之證人胡光輝之供述為主要依據，但胡光輝為非法持有及施用毒
品之人，因其供出毒品之來源，有可能因而獲邀減輕其刑之寬典
，綜觀本案全部卷證，除證人胡光輝尚存有瑕疵之證述外，僅有
同案被告袁磊聲未依法定程序具結並接受被告詰問之供述，別無
其他補強事證可憑，自難以胡光輝容有瑕疵之證述，逕指被告有
販賣安非他命犯行。然查證人胡光輝於八十九年十月十日警詢時
供稱：伊是於八十九年九月二十七日向綽號「阿丙」之男子，以
二萬二千元代價購買，「阿丙」撥打伊0000000000號行動電話探
詢伊是否要購買，伊等再約定於伊住處附近當面交錢取貨，其行
動電話0000000000號，交易時「阿丙」都是開計程車前來，伊上
車完成交易後再由「阿丙」載伊返回住處樓下各自離去，伊於車
上時有見車前座放置之執業登記證名字為甲○○，相片亦為「阿
丙」本人。伊自八十六年底認識「阿丙」，之後如果自行吸食約
半年向其購買一次（約一兩），如果有分給朋友等人吸食則約三
個月向其購買，伊自認識甲○○迄今約向其購買四、五次等語（
見偵字第二二四三二號卷第三十六頁背面至三十七頁）；嗣於偵
查中雖稱：警詢所述不實在，認識甲○○，但未向其購買安非他
命，安非他命是和袁磊聲（綽號「小歪」）一人出資一半向姓宋
的購買云云（見同上卷第七十六頁背面至第七十七頁）；然至第
一審九十一年九月二十日審理時又證稱：警詢供述向「阿丙」買
安非他命一事屬實，伊打「阿丙」的B.B.CALL跟他連絡，因他是
開計程車的，伊常常叫他的計程車，他有在電話中問伊是否要跟
朋友買安非他命，他說他有辦法拿。伊向甲○○購買安非他命之
確切日期，因時間已久，而不復記憶，大約每半年會跟他調一次
貨，每次都是跟他拿一兩，拿毒品時有給他錢，但每次開的價錢
都不一定，綽號「阿丙」的男子即是前次開庭在法庭上的被告甲
○○，伊買安非他命來源只有甲○○，偵查中否認甲○○拿安非
他命給伊，是因為那時候伊跟甲○○很好，跟「小歪」不好，所
以我才幫甲○○說話等詞（見第一審卷第八十五至八十七、九十
一、九十二頁）；又於原審上訴審九十二年四月十六日審理時證
稱：曾向甲○○買過安非他命五次等語（見上訴卷第八十二頁）
。證人胡光輝於警詢及第一審、原審上訴審已就向被告購買安非
他命之經過，以及何以偵查中故為有利於被告證言之原委證稱甚
詳。再依原審法院被告前科紀錄表所載，胡光輝於八十九年十月
九日因涉犯施用安非他命被警查獲，經裁定移送觀察勒戒結果，
並無繼續施用毒品之傾向，同年十月二十四日已經台灣台北地方
法院檢察署檢察官以八十九年度毒偵字第三一二三號不起訴處分
確定在案。是胡光輝於第一審九十一年九月二十日；原審上訴審
九十二年四月十六日審理中所為不利於被告之證述，已無為獲邀
減輕自己刑責之可能。原審仍以該證人上揭供述可能因而獲邀減
輕自己刑責之寬典而不予採納，已有未當。再查被告與胡光輝二
人上開二支行動電話於八十九年九月二十九日確有多次通聯情形
（見上揭偵查卷第十八、十九頁），其中被告於當日十八時三十
六分三十七秒打給胡光輝時間長達三百三十三秒，胡光輝於同日
二十二時三十一分五十九秒、同時三十二分三十八秒二次打給被
告，當日最後聯絡係二十三時四十一分七秒，其行動電話基地台
位置應係在台北市○○○路○段七九０巷五十九弄十九號七＋一
樓頂（見聲字第一七四五號卷第十二、十三頁），而胡光輝當時
住同巷六十二弄四號二樓，與其所述與被告相約在住處附近交易
安非他命之情節，並無不合。另卷查胡光輝於同年十月九日十七
時四十分許，在住處為警持搜索票查獲其吸食安非他命，並扣得
安非他命三小包（共計淨重30.11 公克）及安非他命吸食器二組
（見同上卷第四頁背面），該被查扣之安非他命重量接近一兩重
，與胡光輝所述向被告購買安非他命之重量，亦無不符。上揭證
人胡光輝不利於被告之證述，縱須補強，得否以其與被告間之行
動電話通聯紀錄，經警查扣之安非他命，以及其確有施用安非他
命等證據，相互印證而使被告被訴之犯罪事實獲得確信？原審未
詳予斟酌判斷，遽行判決，亦有調查未盡及理由欠備之違法。(二)
、刑事訴訟法第一百五十八條之三規定：「證人、鑑定人依法應
具結而未具結者，其證言或鑑定意見，不得作為證據。」所謂「
依法應具結而未具結者」，係指檢察官或法官依刑事訴訟法第一
百七十五條之規定，以證人身分傳喚被告以外之人（證人、告發
人、告訴人、被害人、共犯或共同被告）到庭作證，或雖非以證
人身分傳喚到庭，而於訊問調查過程中，轉換成證人身分為調查
時，此時其等供述之身分為證人，則檢察官、法官自應依同法第
一百八十六條有關具結之規定，命證人供前或供後具結，其陳述
始符合第一百五十八條之三之規定，而有證據能力。若檢察官或
法官非以證人身分而傳喚共犯或共同被告到庭訊問時，因其非立
於證人之地位而為陳述，即與「依法應具結」之要件不合，不生
應命具結之問題。而上開共犯或共同被告未經具結之供述，就本
案被告而言，因仍屬被告以外之人於審判外向檢察官或法官所為
之陳述，本質上屬於傳聞證據，基於保障被告在憲法上之基本訴
訟權，除該被告以外之人死亡、身心障礙致記憶喪失或無法陳述
、滯留國外或所在不明而無法傳喚或傳喚不到、或到庭後拒絕陳
述等客觀上不能受詰問之情形外，固須經法院傳喚到庭具結而為
陳述，並接受被告之反對詰問，踐行合法之調查程序後，上開非
以證人身分而在檢察官或法官面前未經具結之供述，始得作為證
據；但如該被告以外之人有前揭客觀上不能受詰問之情形，而經
於判決內敘明其符合傳聞證據例外之理由者，即非不得採為判斷
之基礎。卷查第一審共同被告袁磊聲於第一審法院調查時，供稱
：伊知道甲○○有賣安非他命予胡光輝，伊知道其過程等語（見
第一審卷第九十四頁），此與證人胡光輝於警詢所供稱：「……
我向『阿丙』（指被告）購買安非他命時，曾經兩人一同前來，
並由『小歪』（指袁磊聲）當面交付給我向『阿丙』（指被告）
購買之安非他命……」等語（見同上偵查卷第三十七頁背面），
並無扞格。原判決逕以共同被告袁磊聲嗣經原審合法傳喚未到且
拘提未獲，即認其於第一審審理中之陳述，因未經具結及接受被
告詰問，而不得採為被告犯罪之證據云云（見原判決第五頁，理
由三之(四)），依上開說明，此部分有關證據能力之論斷，亦難謂
允洽。檢察官上訴意旨執以指摘原判決不當，非無理由，應認仍
有撤銷發回更審之原因。
據上論結，應依刑事訴訟法第三百九十七條、第四百零一條，判
決如主文。
中    華    民    國  九十八  年    十    月  二十九  日
                      最高法院刑事第九庭
                          審判長法官  邵  燕  玲
                                法官  李  伯  道
                                法官  孫  增  同
                                法官  李  英  勇
                                法官  林  勤  純
      本件正本證明與原本無異
                                      書  記  官
中    華    民    國  九十八  年   十一   月    四    日
                                                     R


司法院資訊處製作；財團法人民間司法改革基金會備份。
